臺灣臺北地方法院交通事件裁定　　　　　　　　　九十二年度交聲字第一五七九號
　　原處分機關　臺北交通事件裁決所
　　異　議　人　甲○○
　　即受處分人
右列異議人即受處分人因違反道路交通管理處罰條例事件，對於臺北市交通事件裁決
所北市裁三字第裁二二－ＡＸＸ０三０三四九號違反道路交通管理事件裁決書聲明異
議，本院裁定如左：
    主    文
異議駁回。
    理    由
一、本件異議意旨略以：異議人即受處分人甲○○於民國九十二年七月五日凌晨一時
    二十分許，駕駛車牌號碼Ｈ六－五一二號營業小客車，沿支線臺北市○○街○段
    由東向西方向行駛，行經該路段與幹線西園路一段交岔路口，所駕車輛前車頭撞
    擊由鐘大村所駕駛、沿幹線臺北市○○路○段由南向北方向行駛之車牌號碼七Ｎ
    －六八二號營業小客車右前車頭、葉子板，經臺北市政府警察局萬華分局交通分
    隊員警據報到場處理並將相關卷證資料移送交通警察大隊，異議人乃經臺北市政
    府警察局交通警察大隊以「支線道車不讓幹線道車先行」製單舉發，再經臺北市
    交通事件裁決所以相同事由裁罰新臺幣一千八百元，並記違規點數一點，但異議
    人所駕車輛當時已經直行至對向人行道、完成直行動作，本件事故發生，乃他方
    （即鐘大村）車輛違反道路交通安全規則第一百零二條第一項第四款（異議人誤
    載為第四項）「左轉彎時，應距交岔路口三十公尺前顯示方向燈或手勢，行至交
    岔路口中心處左轉，並不得占用來車道搶先左轉」之規定，是聲明異議，請求撤
    銷原裁決。
二、按汽車行駛至交岔路口，其行進、轉彎，應依左列規定：（一）應遵守燈光號誌
    之指示；特種閃光號誌各燈號顯示之意義如左：（一）閃光黃燈表示「警告」，
    車輛應減速接近，注意安全，小心通過；（二）閃光紅燈表示「停車再開」，車
    輛應減速接近，先停止於交岔路口前，讓幹道車優先通行後認為安全時，方得續
    行；各種閃光號誌之佈設原則如左：（三）特種閃光號誌設於交岔路口者，其設
    置方式與行車管制號誌同；幹道應設置閃光黃燈，支道應設置閃光紅燈，道路交
    通安全規則第一百零二條第一項第一款前段，道路交通標誌標線號誌設置規則第
    二百十一條第一項、第二百二十四條第三款定有明文。又汽車駕駛人，爭道行駛
    有左列情形之一者，處新臺幣六百元以上一千八百元以下罰鍰：（九）支線道車
    不讓幹線道車先行；汽車駕駛人有左列各款所列條款之一者，除依原條款處罰鍰
    外，並予記點：（一）有第三十三條、第三十八條第一項、第四十條第一項、第
    四十五條、第四十七條第一款至第四款、第四十八條、第四十九條或第六十條第
    一項、第二項第一款至第三款情形之一者，各記違規點數一點；違反第十二條至
    第六十八條之行為，由公路主管機關處罰；本條例所定罰鍰之處罰，行為人接獲
    違反道路交通管理事件通知單後，於十五日內得不經裁決，逕依規定之罰鍰標準
    ，向指定之處所繳納結案；不服舉發事實者，應於十五日內，向處罰機關陳述意
    見或提出陳述書；其不依通知所定限期前往指定處所聽候裁決，且未依規定期限
    陳述意見或提出陳述書者，處罰機關得逕行依違反道路交通管理事件統一裁罰基
    準及處理細則暨違反道路交通管理事件統一裁罰基準表所定標準裁決之，道路交
    通管理處罰條例第四十五條第九款前段、第六十三第一項第一款、第八條第一項
    第一款、第九條第一項亦有明定。
三、經查：
（一）本件異議人於九十二年七月五日凌晨一時二十分許，駕駛車牌號碼Ｈ六－五一
      二號營業小客車，沿支線臺北市○○街○段由東向西方向行駛，行經該路段與
      幹線西園路一段交岔路口，因未遵守路口特種閃光號誌閃光紅燈之指示停車再
      開、減速接近、先停止於交岔路口前讓幹道車優先通行、認為安全時方續行，
      貿然快速進入路口，所駕車輛前車頭遂猛力撞擊由鐘大村所駕駛、沿幹線臺北
      市○○路○段由南向北方向行駛之車牌號碼七Ｎ－六八二號營業小客車右前車
      頭、葉子板，鐘大村所駕車輛因而失控撞及路口西北角變電箱柱，經臺北市政
      府警察局萬華分局交通分隊員警據報到場處理並將相關卷證資料移送交通警察
      大隊，異議人乃經臺北市政府警察局交通警察大隊以「支線道車不讓幹線道車
      先行」製單舉發，異議人未於應到案日期前向臺北市交通事件裁決所提出申訴
      ，再經臺北市交通事件裁決所以相同事由，於九十二年十一月十一日依道路交
      通管理處罰條例第四十五條第九款、第六十三條第一項第一款之規定，以北市
      裁三字第裁二二－ＡＸＸ０三０三四九號違反道路交通管理事件裁決書，裁罰
      異議人罰鍰新臺幣一千八百元，並記違規點數一點之事實，業經原處分機關臺
      北市交通事件裁決所以移送書陳明在卷，核與臺北市政府警察局北市警交大字
      第ＡＸＸ０三０三四九號舉發違反道路交通管理事件通知單、臺北市政府警察
      局萬華分局交通分隊道路交通事故調查報告表、談話紀錄表、補充資料表、現
      場照片、車輛照片所載相符，除異議人是否有支線道車未讓幹線道車先行之違
      規外，亦為異議人所不爭執。
（二）異議人雖辯稱其所駕車輛當時已經直行至對向人行道、完成直行動作，本件事
      故發生，乃鐘大村車輛違反道路交通安全規則第一百零二條第一項第四款（異
      議人誤載為第四項）「左轉彎時，應距交岔路口三十公尺前顯示方向燈或手勢
      ，行至交岔路口中心處左轉，並不得占用來車道搶先左轉」之規定云云，然：
    １臺北市○○街○段與西園路一段交岔路口，東向西方向設有特種閃光號誌閃光
      紅燈，南向北方向則設有特種閃光號誌閃光黃燈，此經到場處理之員警採證、
      標繪翔實，有臺北市政府警察局萬華分局交通分隊道路交通事故調查報告表、
      現場圖、現場照片在卷可考，且為異議人所不爭執，依道路交通標誌標線號誌
      段為支線道，該路口南向北方向即西園路一段為幹線道，而異議人當日係沿長
      沙街二段由東向西方向行駛，鐘大村則係沿西園路一段由南向北方向行駛，前
      曾述及，是異議人所駕車輛為支線道車，鐘大村所駕車輛為幹線道車。
    ２依卷附本件道路交通事故調查報告表所示，異議人所駕車輛事故前先因緊急煞
      車在地面留下東－西走向、長約一‧二公尺、始於肇事路口東向西方向停止線
      西側八‧九公尺處、距離路口北側長沙街二段北側路緣延伸線四‧一公尺、距
      離路口南側長沙街二段南側路緣延伸線約六‧一公尺（計算方式：「長沙街二
      段東向西、西向東方向道路寬度」五‧三公尺加二‧九公尺加二公尺，共十‧
      二公尺，減去「東－西走向煞車痕距離路口北側長沙街二段北側路緣延伸線之
      距離」四‧一公尺，約六‧一公尺）之煞車痕，後煞車痕轉為東南－西北走向
      、長約一‧二公尺、始於前一道煞車痕終點處、終於異議人所駕車輛右後車角
      旁，鐘大村所駕車輛車身則呈東南－西北走向、車頭朝西北方並撞擊路口西北
      角路旁變電箱柱；上開地面煞車痕既止於異議人所駕車輛右後車角，該煞車痕
      顯為異議人所駕車輛右後車輪所留痕跡；參諸異議人應係察見鐘大村所駕車輛
      駛至始緊急煞車、在地面留下煞車痕，且車輛緊急煞車縱同時伴隨緊急轉向閃
      避，所留煞車痕跡亦應隨車行軌跡彎曲、無突然轉折之可能，故異議人所駕車
      輛應係右後輪到達煞車痕轉折點處之際與鐘大村所駕車輛碰撞。
    ３異議人所駕車輛當日係前車頭撞毀（引擎蓋向內彎折翹起、左前大燈破裂、進
      氣孔破裂陷入車頭、前保險桿偏移且陷入車頭），鐘大村所駕車輛則右前車頭
      撞毀（右前葉子板破裂、掉落、前保險桿右側凹陷變形），有交通事故補充資
      料表、車輛照片可按，是當日係異議人所駕車輛前車頭以幾近垂直角度猛力撞
      擊鐘大村所駕車輛右前葉子板處。
    ４從而，異議人所駕車輛（右後輪）行至路口東側、距離路口東向西方向停止線
      八‧九公尺處時，鐘大村所駕車輛顯亦已進入路口，異議人始緊急煞車，惟緊
      急煞車一‧二公尺後，異議人所駕車輛車頭仍撞擊鐘大村所駕車輛右前車頭、
      葉子板，致鐘大村所駕車輛失控撞擊路口西北角變電箱柱，異議人所駕車輛亦
      因受鐘大村所駕車輛南向北方向力道牽引，車頭轉向西北方，碰撞時異議人所
      駕車輛進入路口約十‧一公尺（計算方式：「異議人所駕車輛開始緊急煞車前
      進入路口之距離」八‧九公尺，加上「緊急煞車至碰撞轉向之距離」一‧二公
      尺，共計十‧一公尺），鐘大村所駕車輛則已進入路口達十一‧九公尺（計算
      方式：「異議人所駕車輛煞車痕與路口南側長沙街二段南側路緣延伸線之距離
      」六‧一公尺，加上「路口南向北方向停止線至長沙街二段南側路緣延伸線之
      距離」五‧八公尺，共計十一‧九公尺）。
    ５異議人所駕車輛既為支線道車，進入路口之距離且較鐘大村所駕車輛進入路口
      之距離為短，復係以前車頭撞擊鐘大村所駕車輛右前葉子板，業如前述，異議
      人所駕車輛未讓幹線道車先行，殆無疑義。
    ６至異議人辯稱鐘大村有違反道路交通安全規則第一百零二條第一項第四款情事
      云云，與本件異議人是否有違規行為無涉，蓋異議人有無違反規定本不因鐘大
      村是否另違反他項規定而不同，且幹線道車對支線道車之優先通行亦不因其為
      轉彎車或直行車而有異，況鐘大村並未供承當日其擬左轉西向進入長沙街二段
      ，此觀交通事故談話紀錄表所載即明，且依雙方車輛碰撞地點、最後停放位置
      、角度、撞擊力道判斷，倘鐘大村所駕車輛擬左轉，其車輪、前行力道應已略
      轉向西方，而不致於碰撞後將異議人所駕車輛由東向西方向帶向西北方，是鐘
      大村所駕車輛當日行經該路口係擬由南向北方向直行，異議人所辯，均無可採
      。
四、綜上所述，異議人確有如舉發違反道路交通管理事件通知單所載之違規行為，其
    未於舉發通知單所載應到案日期即九十二年九月二十二日前向原處分機關臺北市
    交通事件裁決所提出申訴，本件原處分機關於九十二年十一月十一日依道路交通
    管理處罰條例第四十五條第九款、第六十三條第一項第一款、違反道路交通管理
    事件統一裁罰基準及處理細則暨違反道路交通管理事件統一裁罰基準表之規定，
    裁處異議人最高額罰鍰新臺幣一千八百元，並記違規點數一點，其認事用法均無
    不當，裁罰額度亦甚妥適，異議人之聲明異議，尚非有據，應予駁回。
五、據上論結，應依道路交通案件處理辦法第十九條，裁定如主文。
中　　　華　　　民　　　國　　九十三　　年　　　六　　　月　　 十八 　　日
                              臺灣臺北地方法院交通法庭
                                      法  官  洪  文  慧
右正本證明與原本無異。
如不服本裁定，應於裁定送達後五日內向本院提出抗告狀。
                                      書記官  江  虹  儀
中　　　華　　　民　　　國　　九十三　　年　　　六　　　月　　 十八 　　日
